【裁判字號】    99,交聲,396
【裁判日期】    990524
【裁判案由】    違反道路交通管理處罰條例聲明異議
【裁判全文】
臺灣臺北地方法院交通事件裁定         99年度交聲字第396號
聲  請  人
即受處分人    甲○○
上列聲請人即受處分人因違反道路交通管理處罰條例案件，聲請
本院重新調查本院97年度交聲更二字第36號、97年度交聲字第33
03號、97年度交聲字第461 號等案件，本院裁定如下：
    主  文
聲請均駁回。
    理  由
一、聲請人所提聲請意旨如附件聲請書狀所載。又按本件聲請人
    所提聲請書狀係以「抗告狀」為名義，然而內容卻列舉97年
    度交聲更二字第36號、97年度交聲字第3303號、97年度交聲
    字第461 號等案件，請求本院「重新裁定」，故本件聲請人
    聲請書狀之真意為何，似有疑義，而經本院傳喚聲請人到庭
    說明，聲請人均拒不到庭，是則本件只能依聲請人聲請書狀
    內容文義，解為聲請人請求本院重新調查上開交通聲明異議
    案件，先予敘明。
二、按交通法庭認為聲明異議不合法律上之程式或其異議權已經
    喪失者，應以裁定駁回之，但其不合法律上之程式可補正者
    ，應先定期命為補正，逾期不補正者，即予駁回，道路交通
    案件處理辦法第18條定有明文。又依道路交通管理處罰條例
    第89條規定，法院受理有關交通事件，準用刑事訴訟法之規
    定，而依刑事訴訟法第302 條第1 款規定，案件曾經判決確
    定者，應諭知免訴之判決。是就違反道路交通管理處罰條例
    聲明異議案件，苟有受處分人就同一案件曾聲明異議而經法
    院裁定確定，復又聲明異議之情形，依照前述說明，本諸一
    事不再理之法理，自應予以駁回。
三、另依刑事訴訟法規定，固有所謂「再審程序」，惟此係就已
    確定之判決發現事實上錯誤或有錯誤之虞時所定之救濟方法
    ，故當事人得聲請再審者，以確定判決為限，裁定不得作為
    聲請再審之對象，此觀之刑事訴訟法第420 條、第421 條、
    第422 條分別規定：得為聲請再審對象者為「有罪之判決」
    、「經第二審確定之有罪判決」、「有罪、無罪、免訴或不
    受理之判決」自明。從而，不論對於程序上事項之裁定，抑
    或實體上事項之裁定，均不得聲請再審（最高法院72年度臺
    抗字第381 號、89年度臺抗字第404 號裁定意旨參照）。次
    按科處罰鍰之裁定，係屬行政罰，與刑罰不同，原裁定確定
    後，不得適用刑事訴訟法關於再審之規定（最高法院80年度
    臺抗字第642 號裁定、司法院院字第2870號解釋參照）。是
    以在刑事訴訟法所定得聲請再審者，係以確定判決為限，對
    交通異議事件之確定裁定，不能聲請再審。
四、經查：
  (一)聲請人聲請狀所提本院97年度交聲更二字第36號案件部分：
    聲請人前因違反道路交通管理處罰條例案件，經原處分機關
    臺北市交通事件裁決所97年1 月16日以北市裁三字第裁22-C
    G0000000號裁決書裁罰，異議人不服聲明異議，經本院於97
    年3 月10日以97年度交聲字第469 號裁定異議駁回後，異議
    人提起抗告，經臺灣高等法院於97年4 月18日以97年度交抗
    字第398 號裁定發回本院更為裁定，復經本院於97年7 月31
    日以97年度交聲更字第17號裁定異議駁回後，異議人提起抗
    告，又經臺灣高等法院於97年9 月2 日以97年度交抗字第10
    70號裁定發回本院更為裁定，本院又於97年10月27日以97年
    度交聲更二字第36號為裁定，經於97年10月31日將裁定正本
    送達聲請人住所地台北市○○○路○段50號23樓之25，經抗
    告人之受僱人即亞洲廣場大樓管理處管理員吳坤賢，以抗告
    人遷移而於同年11月3 日改送達於抗告人陳報狀指定之台北
    縣板橋市○○路○ 段52號10樓處所，由同居人即其母親謝炳
    蔚收受，又因異議人住居板橋，應加計在途期間4 日，則異
    議人應於裁定送達之翌日即97年11月4 日起算至97年11月12
    日前提出抗告，惟因異議人未提出抗告，該案即因抗告期間
    屆滿而確定（嗣後異議人二度提起抗告，分別經臺灣高等法
    院以98年度交上字第188 號、99年度交抗字第919 號駁回）
    ，等節，經本院審核本院97年度交聲更二字第36號、98年度
    交抗字第188 號、99年度交抗字第919 號裁判書查明屬實。
  (二)所提本院97年度交聲字第3303號案件部分：聲請人前於97年
    12 月 間就原處分機關臺北市交通事件裁決所97年12月16日
    所為之北市裁罰字第裁22-AEW871373號處分，向本院聲明異
    議，並經本院以97年度交聲字第3303號聲明異議案件受理，
    且於98年3 月20日裁定聲請人之異議駁回，該裁定並於98年
    4 月10日送達於聲請人位於「臺北縣板橋市○○路○ 段52號
    10樓」地址，由聲請本人親自簽收，嗣聲請人未於法定期間
    內提起抗告確定等節，經本院調閱97年度交聲字第3303號案
    件卷宗查明屬實。
  (三)本院97年度交聲字第461 號案件部分：聲請人前於97年2 月
    20日就原處分機關臺北市交通事件裁決所97年2 月20日所為
    之北市裁二字第裁22-A00WB9085號處分，向本院聲明異議，
    並經本院以97年度交聲字第461 號聲明異議案件受理，且於
    97年3 月19日裁定聲請人之異議駁回，聲請人於97年4 月8
    日提起抗告，經臺灣高等法院於97年6 月9 日以97年度交抗
    字第672 號裁定抗告駁回而確定（雖已不得再抗告，惟異議
    人仍提起再抗告，又經臺灣高等法院以97年7 月1 日駁回再
    抗告）等節，經本院調閱97年度交聲字第461 號、97年度交
    抗字第672 號案件卷宗查明屬實。
  (四)從而，聲請人係聲請本院就上開已確定之交通聲明異議案件
    「重新裁定」，係針對已確定之案件聲請本院重新調查，顯
    違反一事不再理原則，此外，現行法制就道路交通案件亦無
    所謂「再審」制度可資適用，是被告上開聲請於法不合，自
    應予以駁回。
五、據上論斷，依依道路交通管理處罰條例第89條、刑事訴訟法
    第220 條，裁定如主文。
中    華    民    國    99    年    5     月    24    日
                    交通法庭    法  官  陳思帆
以上正本證明與原本無異。
如不服本裁定應於送達後5 日內向本院提出抗告狀。
中    華    民    國    99    年    5     月    24    日
                                書記官  林素霜

司法院資訊處製作；財團法人民間司法改革基金會備份。
